【裁判字號】    99,訴,92
【裁判日期】    991004
【裁判案由】    偽造文書
【裁判全文】
臺灣臺東地方法院刑事判決                99年度訴字第92號
公  訴  人  臺灣臺東地方法院檢察署檢察官
被      告  丁○○
上列被告因偽造文書案件，經檢察官提起公訴（99年度偵字第
801號），本院依簡式審判程序判決如下：
    主  文
丁○○犯行使偽造私文書罪，累犯，處有期徒刑肆月，如易科罰
金，以新臺幣壹仟元折算壹日，如附表編號第1至8號所示偽造署
押合計拾肆枚(含簽名拾枚、指印肆枚)，均沒收；又犯行使偽造
私文書罪，累犯，處有期徒刑月，如易科罰金，以新臺幣壹仟
元折算壹日，如附表編號第9號所示偽造署押壹枚(即簽名壹枚)
，沒收之。應執行有期徒刑陸月，如易科罰金，以新臺幣壹仟元
折算壹日，如附表所示偽造署押合計拾伍枚（含簽名拾壹枚、指
印肆枚），均沒收。
    犯罪事實
一、丁○○於民國93年間因詐欺案件，經臺灣臺中地方法院以93
    年度金訴字第102號判決判處有期徒刑6月確定，甫於94年7
    月15日執行完畢；復因妨害兵役及妨害性自主案件，經同院
    以96年度中簡字第3182號、96年度訴緝字第495號判決分別
    判處有期徒刑3月、1年10月確定，再經同院以97年度聲字第
    1166號裁定應執行有期徒刑2年確定，於98年7月7日縮短刑
    期假釋出監，甫於同年8月26日保護管束期滿視為執行完畢(
    構成累犯)。
二、詎其仍不思悔改，於99年3月11日上午9時10分許，為警在桃
    園縣桃園市○○路○段83號盤查時，其已因另案遭通緝，為
    掩飾身分，竟基於行使偽造私文書及偽造署押之犯意，而接
    續為如下犯行，足以生損害於甲○○本人、司法警察機關及
    檢察官對於犯罪偵查正確性及對通緝犯之逮捕：
(一)在附表編號第1至6號所示文件名稱、欄位，偽造其友甲○○
    之署押後交予員警收執，而加以行使。
(二)經承辦員警於同日將其解送本院後，丁○○又承前同一行使
    偽造私文書及偽造署押之犯意，在本院書記官填發歸案證明
    書登記簿、本院通緝被告歸案證明書上(即附表編號第7至8
    號)，偽造「甲○○」之署押，交回予本院承辦法官而加以
    行使。
三、復因同日晚上9時許，丁○○冒用「甲○○」名義接受本院
    法官訊問時，遭核對身分有誤，丁○○竟另行基於行使偽造
    私文書及偽造署押之犯意，冒用其弟「丙○○」之名義，並
    在本院訊問筆錄偽造「丙○○」之署押，交回予本院承辦法
    官以行使，足以生損害於丙○○本人，以及本院對於刑案審
    判程序訴追之正確性。
四、案經臺東縣警察局刑事警察大隊移送臺灣臺東地方法院檢察
    署檢察官偵查起訴。
    理  由
一、本件被告丁○○所犯為刑法第216條、第210條行使偽造私文
    書罪，核屬刑事訴訟法第273條之1第1項所定死刑、無期徒
    刑、最輕本刑為3年以上有期徒刑以外之罪，亦非高等法院
    管轄之第一審案件，而被告於本院行準備程序中就被訴事實
    為有罪之陳述，經告知被告簡式審判程序之旨並聽取當事人
    意見後，本院合議庭裁定由受命法官獨任進行簡式審判程序
    ，是本件之證據調查，依刑事訴訟法第273條之2規定，不受
    同法第159條第1項、第161條之2、第161條之3、第163條之1
    及第164條至第170條規定之限制，合先敘明。
二、上開犯罪事實欄第二點、第三點所示犯行，業據被告丁○○
    於偵查及本院審理時坦承不諱，核與證人甲○○於檢察事務
    官詢問時所述相符，復有桃園縣政府警察局桃園分局調查筆
    錄、相片影像資料查詢結果、權利告知書、逮捕通知書（含
    告知指定親友）、指紋卡、臺灣臺東地方法院訊問筆錄、臺
    灣臺東地方法院書記官填發歸案證明書登記簿、臺灣臺東地
    方法院通緝被告歸案證明書、丙○○個人基本資料查詢結果
    等文件在卷可證，足認被告之自白與事實相符，應可採信，
    本案事證明確，被告犯行堪可認定，應依法論科。
三、按刑法第217條所稱之偽造署押，係指行為人冒用本人名義
    在文件上簽名或為民法第3條第3項所稱指印之類似簽名之行
    為（最高法院80年度台非字第277號判決可資參照），查被
    告因另案通緝而為警盤查後，為隱匿身分以規避偵查及緝捕
    ，於附表編號1至9所示文書上偽造「甲○○」、「丙○○」
    之簽名及指印(詳如附表「偽造之署押及數量」欄所載)，係
    分別表示所提供予員警及本院承辦法官之個人姓名年籍及指
    紋資料屬實無誤，以及利用「甲○○」名義出具領收受該等
    文書內容意思表示通知之證明，其復以行使之意思交回警員
    及承辦法官處理，顯然於該等文書內容有所主張，自屬私文
    書之一種，皆足以生損害於被害人甲○○、丙○○本人，司
    法警察機關、檢察官對於犯罪偵查及通緝犯逮捕，以及本院
    對於刑案審判程序訴追之正確性，核被告對於犯罪事實欄第
    二點、第三點所為，均係犯刑法第216條行使第210條偽造私
    文書罪；其偽造署押之行為，係偽造私文書之部分行為，偽
    造私文書後復持以行使，偽造之低度行為應為行使之高度行
    為所吸收，均不另論罪；又被告就犯罪事實欄第二點所示犯
    行，係因另案為警通緝而遭警攔查後，即冒名配合員警、本
    院承辦法官進行偵詢程序，主觀上當然有自始至終在同一案
    件之各階段中密接為行使偽造私文書之單一犯意，所為各個
    舉動不過為犯罪行為之一部，藉由接續實施，以完成整個犯
    罪，並僅侵害單一法益，故應包括於一行為而論以接續犯之
    一罪。公訴意旨雖就附表編號第6號部分，漏未注意被告於
    指紋卡上偽造「甲○○」簽名，並交回警員處理，亦屬行使
    偽造私文書之行為，惟因被告就各該偽造行為間有接續犯之
    實質一罪關係，業據說明如前，故就漏未論及行使偽造私文
    書部分，仍為起訴效力所及，本院自應加以審究，併此敘明
    。此外，被告就犯罪事實欄第二點、第三點所示犯行，犯意
    各別，時間互殊，應予分論併罰。再被告有犯罪事實欄所載
    前科執行情形，此有臺灣高等法院被告前案紀錄表在卷可佐
    ，其於前案有期徒刑執行完畢後，5年內故意再犯有期徒刑
    以上之本罪，為累犯，均應依法加重其刑。爰審酌被告犯罪
    之動機、目的，於通緝中冒用他人名義接受偵訊，影響通緝
    犯逮捕、犯罪偵查及本院刑事訴追之正確性，犯罪所生危害
    非輕，惟犯後坦承犯行接受裁判，態度尚稱良好，並考量其
    智識程度及生活狀況等一切情狀，分別量處如主文所示之刑
    ，並定其應執行之刑及諭知易科罰金之折算標準，以示懲儆
    。附表所示之偽造署押合計15枚（含簽名11枚、指印4枚）
    ，不問屬於犯人與否，均應依刑法第219條之規定宣告沒收
    。
據上論斷，應依刑事訴訟法第273條之1第1項、第299條第1項前
段，刑法第216條、第210條、第47條第1項、第41條第1項前段、
第51條第5款、第219條，判決如主文。
本案經檢察官乙○○到庭執行職務。
中    華    民    國    99    年    10    月    4    日
                  刑事第三庭    法  官  林拔群
以上正本證明與原本無異。
如不服本判決應於收受送達後10日內向本院提出上訴書狀，並應
敘述具體理由；其未敘述上訴理由者，應於上訴期間屆滿後20日
內向本院補提理由書（均須按他造當事人之人數附繕本）。「切
勿逕送上級法院」。告訴人或被害人對於本判決如有不服，請書
具不服之理由狀，請求檢察官上訴者，其上訴期間之計算係以檢
察官收受判決正本之日期為準。
                                書記官  鄭鈺瓊
中    華    民    國    99    年    10    月    4     日
附錄本案論罪科刑法條全文：
刑法第216條
行使第 210 條至第 215 條之文書者，依偽造、變造文書或登載
不實事項或使登載不實事項之規定處斷。
刑法第210條
偽造、變造私文書，足以生損害於公眾或他人者，處 5 年以下
有期徒刑。
   附表：
  ┌──┬──────────┬──────┬────────────┐
  │編號│文件名稱            │欄位        │ 偽造之署押及數量       │
  ├──┼──────────┼──────┼────────────┤
  │1   │桃園縣政府警察局桃園│「應告知事項│偽造「甲○○」簽名2枚   │
  │    │分局武陵派出所調查筆│」欄、「被詢│                        │
  │    │錄                  │問人」欄    │                        │
  ├──┼──────────┼──────┼────────────┤
  │2   │相片影像資料查詢結果│甲○○照片下│偽造「甲○○」簽名1枚   │
  │    │                    │方處        │                        │
  ├──┼──────────┼──────┼────────────┤
  │3   │權利告知書(一式二份)│「被告知人」│合計偽造「甲○○」簽名2 │
  │    │                    │欄          │枚、指印2枚             │
  ├──┼──────────┼──────┼────────────┤
  │4   │桃園分局武陵派出所執│「被通知人姓│偽造「甲○○」簽名1枚、 │
  │    │行拘提逮捕告知親友通│名」欄      │指印1枚                 │
  │    │知書                │            │                        │
  ├──┼──────────┼──────┼────────────┤
  │5   │桃園分局武陵派出所執│「被通知人簽│偽造「甲○○」簽名1枚、 │
  │    │行拘提逮捕告知本人通│名捺印」欄  │指印1枚                 │
  │    │知書                │            │                        │
  ├──┼──────────┼──────┼────────────┤
  │6   │指紋卡              │「左手掌紋及│偽造「甲○○」簽名1枚   │
  │    │                    │右手掌紋」欄│                        │
  │    │                    │中線處      │                        │
  ├──┼──────────┼──────┼────────────┤
  │7   │臺灣臺東地方法院書記│「收到簽名」│偽造「甲○○」簽名1枚   │
  │    │官填發歸案證明書登記│欄          │                        │
  │    │簿                  │            │                        │
  ├──┼──────────┼──────┼────────────┤
  │8   │臺灣臺東地方法院通緝│「具領人簽收│偽造「甲○○」簽名1枚   │
  │    │被告歸案證明書      │處」欄      │                        │
  ├──┼──────────┼──────┼────────────┤
  │9   │臺灣臺東地方法院99年│「被告」欄  │偽造「丙○○」簽名1枚、 │
  │    │3月11日訊問筆錄     │            │                        │
  ├──┴──────────┴──────┴────────────┤
  │合計：署押15枚（含簽名11枚、指印4枚）                             │
  └─────────────────────────────────┘

司法院資訊處製作；財團法人民間司法改革基金會備份。
